【裁判字號】    98,交聲,840
【裁判日期】    981130
【裁判案由】    聲明異議
【裁判全文】
臺灣臺南地方法院交通事件裁定         98年度交聲字第840號
移送機關    交通部公路總局嘉義區監理所臺南監理站
異議人即
受處分人    甲○○
上列異議人即受處分人因違反道路交通管理處罰條例案件，對於
交通部公路總局嘉義區監理所臺南監理站民國98年7 月10日所為
之裁決處分（處分案號：嘉監南字第裁74-S00000000號），聲明
異議，本院裁定如下：
    主  文
原處分撤銷。
甲○○汽車駕駛人，行經有燈光號誌管制之交岔路口闖紅燈，處
罰鍰新臺幣壹仟捌佰元，並記違規點數參點。
    理  由
一、原處分意旨略以：異議人即受處分人甲○○（下稱異議人）
    騎乘其所有車牌號碼L7Q-600 號重型機車，於民國98年6 月
    17日15時35分許，行經臺南市○○○路與忠義路之交岔路口
    ，未依兩段式左轉標誌之指示而逕行左轉，因而有「不依標
    誌、標線、號誌指示」之違規行為，經臺南市警察局第五分
    局北門派出所員警當場攔停製單舉發。嗣經移送機關即交通
    部公路總局嘉義區監理所臺南監理站以其違規事證明確，依
    照道路交通管理處罰條例第48條第1 項第2 款、第63條第1
    項第1 款及違反道路交通管理事件統一裁罰基準表之規定，
    裁處異議人罰鍰新臺幣（下同）600 元，並記違規點數1點
    等處分。
二、本件聲明異議意旨略以：異議人於上揭時、地，行駛至交岔
    路口時，正值交通號誌轉換之際，異議人先見待轉區機車已
    起步，再看交通號誌已轉換為綠燈才通過路口，並無違反二
    段式左轉之情事，因而為此聲明異議等語。
三、按汽車駕駛人轉彎時，不依標誌、標線、號誌之指示者，處
    600 元以上1,800 元以下罰鍰，並記違規點數1 點，道路交
    通管理處罰條例第48條第1 項第2 款、第63條第1 項第款分
    別定有明文。次按汽車駕駛人，行經有燈光號誌管制之交岔
    路口闖紅燈者，處1,800 元以上5,400 元以下罰鍰，並記違
    規點數3 點，道路交通管理條例第53條第1 項及第63條第1
    項第3 款分別定有明文。
四、經查：
(一)異議人騎乘其所有車牌號碼L7Q-600 號重型機車，於98年6
    月17日15時35分許，行經臺南市○○○路與忠義路之交岔路
    口，經警認其有未依兩段式左轉標誌之指示而逕行左轉之違
    規行為後，由臺南市警察局第五分局員警當場攔停製單舉發
    等情，有臺南市警察局98年6月17日南市警交字第S00000000
    號舉發違反道路交通管理事件通知單及移送機關98年7 月10
    日嘉監南字第裁74-S00000000號裁決書各1 份在卷可稽。
(二)異議人固辯稱：公園南路本來是綠燈，伊進入路口時剛好轉
    換為黃燈，所以伊在路口裡面停一下，伊來不及騎到忠義路
    的機車待轉區○○○路的燈號便變成綠燈，所以伊即直接騎
    入忠義路云云。然按證人即當日舉發本違規事件之臺南市警
    察局第五分局員警駱壁連於98年8 月4 日本院調查時到庭結
    證：「（問：本件是否你舉發？〈提示舉發單並告以要旨〉
    ）是我舉發的。」、「（問：當時情形如何？）當事人騎乘
    機車由公園南路往忠義路之方向行駛過來，當時我在忠義路
    執行取締路檢勤務，我看到異議人騎乘機車經過斑馬線時，
    公園南路燈號已經是紅燈，異議人便直接左轉忠義路。」、
    「（問：為何不認為異議人是闖紅燈？）因為我看到異議人
    時，他所騎乘之機車已經跨越停止線，我無法確定他是在轉
    換為紅燈之後才跨越停止線。」、「（問：你對異議人陳稱
    其在燈號綠燈時，經過路口，事後不及至待轉區○○路的燈
    號即轉換為綠燈乙情，有何意見？）有意見，他說的不實在
    ，他是由公園南路直接左轉彎到忠義路，有錄影存證他違規
    。」、「（問：該交岔路口依規定是要兩段式左轉？）是。
    」、「（問：有無標示？）有。」等語明確（詳見本院卷第
    22頁）。
(三)又異議人上揭違規事實，除據證人駱壁連前揭證述外，本院
    復於98年8 月11日當庭勘驗案警員取締過程之攝影光碟，其
    結果略為：畫面開始為公園南路與忠義路之Ｔ字路口，該
    畫面僅見忠義路之行車號誌。撥放時間50秒時，忠義路之
    行車號誌燈號由紅燈轉換為綠燈。撥放時間54秒時，異議
    人所有之重型機車出現於畫面右方公園南路口。撥放時間
    59秒時，異議人機車自上開路口左轉至忠義路，清楚可見該
    機車顏色為銀色，車前設置黑色菜籃，此觀本院98年8 月11
    日之調查筆錄即明（詳本院卷第29頁）。另參酌本件交岔路
    口於上揭違規時間，其交通號誌係二時相運作，其時相轉換
    情形為：第一時相為公園南路綠燈54秒、黃燈4 秒及全紅燈
    2 秒；第二時相為忠義路綠燈34秒、黃燈3 秒及全紅燈3 秒
    ，且上開交岔路口之交通號誌，並無故障修紀錄等情，有臺
    南市政府98年8 月27日南市交工字第09800882960 號函1 紙
    在卷可稽。是依上揭勘驗之結果，復核與上開路口號誌輪運
    次序相符，當可推知於光碟撥放時間44秒時，公園南路之交
    通號誌由綠燈轉換為黃燈，於光碟撥放時間48秒時，公園南
    路之交通號誌已由黃燈轉換為紅燈無訛。從而，異議人於光
    碟撥放時間54秒時，猶騎乘機車穿越路口停止線左轉至銜接
    路段，自屬「在設有燈光號誌管制之交岔路口闖紅燈」之違
    規行為，至為明確。
五、綜上所述，異議人於上揭時、地，騎乘車牌號碼L7Q-600 號
    重型機車，行經有燈光號誌管制之交岔路口闖紅燈之違規行
    為，足堪認定。按關於刑事訴訟程序上所謂「不利益變更禁
    止」原則，應僅限於原判決適用法條並無不當時，始有其適
    用，若原判決適用法條不當而應予撤銷者，上級審自非不得
    諭知較重於原審判決之刑，以資適法，此為刑事訴訟法第37
    0 條：「由被告上訴或為被告利益而上訴者，第二審法院不
    得諭知較重於原審判決之刑。但因原審判決適用法條不當而
    撤銷之者，不在此限」規定意旨之所在。而依道路交通管理
    處罰條例第89條規定，法院受理交通事件，準用刑事訴訟法
    之規定，另道路交通案件處理辦法第20條前段亦明定：「交
    通法庭認為聲明異議有理由或聲明異議雖無理由，而原處分
    不當或違法者，應以裁定將原處分經聲明異議部分撤銷，並
    自為裁定」，足徵原處分機關之處分如有不當及違法時，交
    通法庭亦得撤銷原處分另為適法之裁定，尚無不利益變更禁
    止原則之適用。從而，移送機關認異議人有轉彎時不依標誌
    、標線、號誌指示之違規行為，而依道路交通管理處罰條例
    第48條第1 項第2 款規定，裁處異議人600 元罰鍰，並記違
    規點數1 點之處分，實有違誤，自應由本院裁定將原處分撤
    銷，另依違反道路交通管理處罰條例第53條第1 項、第63條
    第1 項第3 款及違反道路交通管理事件統一裁罰基準表之相
    關內容，以異議人於期限內到案聽候裁決（按異議人於98年
    7 月2 日應到案日期前之98年6 月24日即具狀不服本件違規
    舉發），而對異議人處以基準表內所定之最低額罰鍰1,800
    元，及記違規點數3 點之處分，以資適法。
六、據上論斷，應依道路交通管理處罰條例第87條第2 項、第53
    條第1 項、第63條第1 項第3 款，道路交通案件處理辦法第
    20條前段，裁定如主文。
中    華    民    國    98    年    11    月    30    日
                        交通法庭  法  官  鄭燕璘
以上正本證明與原本無異。
如不服本裁定應於送達後5日內向本院提出抗告狀（應附繕本）
。
                                  書記官  蔡明峰
中    華    民    國    98    年    11    月    30    日


司法院資訊處製作；財團法人民間司法改革基金會備份。
